【裁判字號】    88,易,628
【裁判日期】    900308
【裁判案由】    竊佔等
【裁判全文】
臺灣花蓮地方法院刑事判決                          八十八年度易字第六二八號
    公  訴  人  臺灣花蓮地方法院檢察署檢察官
    被      告  丁○○
右列被告因竊佔等案件，業經檢察官提起公訴（八十八年度偵字第三三二六號），本
院判決如左：
    主  文
丁○○未依規定領有廢棄物清除、處理許可證或核備文件，從事廢棄物貯存，處有期
徒刑壹年貳月。
    事  實
一、丁○○未向主管機關領有廢棄物清除處理許可證或核備文件，竟意圖謀取不法利
    益，於民國八十八年七月間某日，以每桶新台幣（下同）四百五十元之價格，向
    丙○○（另案審理中）購買易燃性有害事業廢棄物及一般事業廢棄物之廢樹脂共
    約一百五十桶，以伺機販予他人賺取差價或加工出售，因其設置之廢棄物處理廠
    尚未興建完工，遂於同年七月二十五日，將上開廢棄物，或貯存於不知情之友人
    戊○○所有之花蓮市○○路十五號之一「阿正釣蝦場」（當時已停業）內，或貯
    放於花蓮縣吉安鄉○○路一九○巷五號（起訴書誤載為中興路一九○號）其不知
    情之友人甲○○住處前廣場。嗣於八十八年八月十七日十四時許，經戊○○、甲○○報案後，為警當場查獲。
二、案經花蓮縣警察局移送臺灣花蓮地方法院檢察署檢察官偵查起訴。
    理  由
一、訊據被告丁○○固坦承未曾取得主管機關許可或核備文件，即貯存廢棄物，惟辯
    稱：不知該廢棄物內有易燃性有害廢棄物，以為均是樹脂廢料，且其放置之時間
    為八十八年六月底，而立法院修正通過之廢棄物清理法於同年七月間始公告，依
    刑法不溯及既往之法則，其行為應屬不罰，不知已觸法云云。經查，被告丁○○
    以每桶四百五十元之價格購買上開廢棄物，並貯存於戊○○、甲○○之上述房地
    ，此為被告所肯認，並據證人戊○○、甲○○到庭證述明確，復與證人丙○○於
    臺灣花蓮地方法院檢察署八十八年偵字第三五四一號案件中證述情節大致相符，
    此有該訊問筆錄附卷可參，此外，有行政院環境保護署（下簡稱環保署）、花蓮
    縣環境保護局不明廢物棄置事件處理會勘報告、照片十二張附卷可稽，故就被告
    貯存廢棄物之事實，應已明確，無庸傳訊乙○○到庭，核予敘明。次查，本件經
    查獲之廢棄物，據環保署檢測結果，於三十九年檢測閃火點之檢體中，有三十二
    件檢測結果為「易燃性有害事業廢棄物」，其於該批廢棄物有中央塗料、王佳實
    業、南亞塑膠、立大化工廠等公司之標誌，依鐵桶內容物之物化性質研判，與該
    四家公司產生之廢棄物相似，此有環保署八八環署督字第七三五八七號函所附之
    檢驗報告影本四十份、有害事業廢棄物認定標準影本一份在卷可稽，故被告貯存
    之物品涵蓋有害事業廢棄物及一般事業廢棄物；況被告亦自承所貯存有屬於一般
    事業廢棄物之樹脂廢料，是以其主觀上應已明知該物係屬廢棄物清理法中所稱之
    廢棄物。雖被告辯稱係八十八年六月底始貯存上開廢棄物云云，然證人甲○○已
    證稱：「於八十八年七月二十五日、二十六日晚間二十時許左右放置」（見警卷
    第六頁背面），「（法官問證人甲○○）被告在八十八年間是否有跟你借曬穀場
    儲放事業廢棄物？（證人答）有，時間我忘掉了。他跟我說他要放在附近的農地
    上，因路積水過不去，所以暫時寄放在我的曬穀場上，他跟我借放兩天，我有答
    應他，兩天後，他卻沒有來運走，我後來找他也找不到人，所以就報案處理（見
    八十九年十一月十七日訊問筆錄）」等語，故依證人甲○○所言，自其於八十八
    年八月十一日九時報警處理（見警卷第七頁正面）往前推算被告放置廢棄物之時
    間，應非屬八十八年六月底，故本件事證已臻明確，被告上開所辯不足採信，其
    犯行堪以認定。
二、核被告丁○○所為係犯廢棄物清理法第二十二條第二項第四款之罪。又被告利用
    不知情之甲○○、戊○○而犯罪，屬間接正犯。爰審酌被告之犯罪動機係為謀己
    私利，而貯存廢棄物對環境影響尚未達劇烈危害，及犯罪後態度尚佳等一切情狀
    ，量處如主文所示之刑，以示懲儆。另公訴人認被告另涉有竊佔、毀損罪嫌云云
    ，係以被告未經戊○○、甲○○同意即放置上開廢棄物為論據，惟查，被告因設
    置之工廠尚未完工，始暫時將廢棄物放置於上開土地上，業據其供述在卷，而證
    人戊○○亦證稱：「之前被告有打電話到大陸跟我提過說有東西要運過來，我也
    搞不清楚他的語意」（見八十九年十一月二十八日訊問筆錄），證人甲○○則證
    稱：「他跟我借放兩天，我有答應他，兩天後，他卻沒有來運走，我後來找他也
    找不到人，所以就報案處理（見八十九年十一月十七日訊問筆錄）」等語，故依
    證人戊○○、甲○○所言，渠等或以明示或默示方式同意被告暫時寄放物品，僅
    不知被告放置之物為廢棄物而已，然衡以常情，若被告對上開不動產確有不法之
    意圖，其當隱匿為之或盡可能不讓甲○○、戊○○知曉，豈會事前告知此事，故
    堪認被告應無竊佔之意圖。另證人戊○○對被告所涉毀損罪嫌於本案言詞辯論前
    已撤回告訴，此有聲請撤回狀、切結書各一份在卷可參。此部分原應為無罪及不
    受理之諭知，惟公訴意旨認此與前開有罪部分有牽連犯之裁判上一罪關係，爰不
    另為無罪、不受理之諭知，附此敘明。
據上論斷，應依刑事訴訟法第二百九十九條第一項前段、廢棄物清理法第二十二條第
二項第四款，判決如主文。
本案經檢察官李子春到庭執行職務。
中        華        民        國    九  十    年     三     月    八    日
                                    臺灣花蓮地方法院刑事庭
                                        法  官  鄭  培  麗
右正本證明與原本無異。
如對本判決不服，應於送達後十日內，向本院提出上訴狀。（應抄附繕本）告訴人或
被害人如對於本判決不服者，應具備理由請求檢察官上訴，其上訴期間之計算係以檢
察官收受判決正本之日期為準。
                                        法院書記官
中        華        民        國    九  十    年     三     月    九    日
附錄本判決論罪之法律條文：


司法院資訊處製作；財團法人民間司法改革基金會備份。
